【裁判字號】    90,自緝,2
【裁判日期】    900717
【裁判案由】    詐欺
【裁判全文】
臺灣基隆地方法院刑事判決                              九十年度自緝字第二號
    自  訴  人  王黃雅麗
    被      告  甲○○
右列被告因詐欺案件，經自訴人提起自訴，本院判決如左：
    主  文
甲○○無罪。
    理  由
一、自訴意旨略以：緣被告甲○○於民國八十八年十二月二十日向自訴人承租車號二
    Ｍ—八○九號營業小客車一部作為計程車營業之用，雙方約定每日租金新臺幣（
    下同）六百元，每三日繳納一次，並簽發金額十萬元之本票一紙取信自訴人，自
    訴人乃將該小客車交予被告甲○○。詎料被告甲○○自八十九年三月起，拒繳租
    金，亦未返還車輛，自訴人曾多次聯絡及尋找被告甲○○，並於八十九年四月八
    日寄發存證信函，促其返還車輛並繳納租金，均無結果，因認被告所為涉犯詐欺
    罪嫌云云。
二、自訴人認被告甲○○涉有詐欺犯行，無非以被告甲○○向其租車，雙方約定車租
    每日六百元，每三日繳納一次，被告甲○○自八十九年三月起，即未再繳納租金
    ，車子亦未歸還，有計程車租賃（按日計租）契約書影本、本票影本、被告及保
    證人乙○身分證影本可佐為其論據。訊之被告甲○○則堅決否認有何詐欺情事，
    辯稱：伊有繳租金，尚欠自訴人一、二月租金，目前沒有工作，所以沒有能力繳
    租金，車子在八十九年五月十日已返還自訴人等語。
三、按犯罪事實應依證據認定之，無證據不得推定其犯罪事實；而不能證明被告犯罪
    者，應諭知無罪之判決，刑事訴訟法第一百五十四條、第三百零一條第一項分別
    定有明文。又刑事訴訟法所謂認定犯罪事實之證據，係指足以認定被告確有犯罪
    行為之積極證據而言（最高法院二十九年上字第三一○五號判例參照），苟積極
    證據不足為不利於被告事實之認定時，即應為有利於被告之認定，更不必有何有
    利之證據（最高法院三十年上字第八一六號判例參照）。次按刑法第三百三十九
    條第一項詐欺罪之成立，以行為人於行為之初，意圖為自己或第三人不法之所有
    ，以詐術使人將本人或第三人之物交付為要件。所謂以詐術使人交付，必須被詐
    欺人因其詐術而陷於錯誤，若其所用方法，不能認為詐術，亦不致使人陷於錯誤
    ，即不構成犯罪，最高法院著有四十六年台上字第二六○號判例可資參照。經查
    被告於八十八年十二月二十日與自訴人簽立計程車租賃（按日計租）契約書，並
    簽發金額十萬元之本票，業經被告供承在卷，復有計程車租賃（按日計租）契約
    書、本票影本在卷可參，堪信真實。然被告繳納租金至八十九年三月止，亦為自
    訴人供明在卷，則被告在八十八年十二月二十日承租本件二Ｍ—八○九號車輛伊
    始，主觀上尚難遽認有何不法所有意圖。次查被告既以其自己名義循合法途徑訂
    立契約租車，並簽發自己名義之本票供為擔保，客觀上亦未有何施使人陷於錯誤
    之詐術行為。此外，復查無其他積極證據足以證明被告觸犯詐欺罪，揆諸前揭說
    明，自應諭知無罪，以昭公允。本件核屬民事糾葛，自訴人宜循民事途徑解決紛
    爭，併此敘明。
據上論斷，應依刑事訴訟法第三百四十三條、第三百零一條第一項判決如主文。
中      華      民      國      九十      年      七    月     十七     日
                                  臺灣基隆地方法院刑事第二庭
                                          法  官  邱  志  平
右正本證明與原本無異。
對於本件判決如有不服，應於收受送達後十日內，向本院提出上訴書狀，上訴於臺灣
高等法院，並按他造當事人之人數附具繕本。
                                          書記官  彭  淑  芳
中      華      民      國      九十      年      七    月     十九     日


司法院資訊處製作；財團法人民間司法改革基金會備份。
